臺灣高等法院臺中分院民事判決　　　　　 95年度上字第335號
上　訴　人　甲○○
訴訟代理人　黃振源律師
被上訴人　　丁○○
訴訟代理人　丙○○
被上訴人　　乙○○
上列當事人間請求返還土地事件，上訴人對於中華民國95年8月
15日臺灣彰化地方法院93年度訴字第796號第一審判決提起上訴
，本院於96年1月23日言詞辯論終結，判決如下：
    主  文
上訴駁回。
第二審訴訟費用由上訴人負擔。
    事實及理由
一、被上訴人乙○○經合法通知，未於言詞辯論期日到場，核無
    民事訴訟法第386條各款所列情形，爰依上訴人聲請，由其
    一造辯論而為判決。
二、上訴人起訴主張：上訴人自民國62年4月26日即買入坐落彰
    化縣彰化市○○段1127地號、面積5平方公尺之土地（重測
    前為市○○○段102之224地號），詎被上訴人丁○○自62年
    4月26日起，未得上訴人之同意無權占用系爭土地，並將之
    出租予被上訴人乙○○擺攤至今，上訴人雖多次催促其返還
    仍遭拒。爰依民法第767條，請求被上訴人應負責恢復原狀
    返還系爭土地。又系爭土地係坐落彰化縣彰化市三民市○○
    ○地段，被上訴人丁○○無權占用，將之出租予被上訴人乙
    ○○擺攤至今，其無法律上之原因受有租金之利益，致上訴
    人受有損害，為不當得利，另請求被上訴人丁○○自78年11
    月8日起至返還系爭土地之日止，按月給付相當租金之損害
    金一萬元，爰聲明求為判決：(一)被上訴人陳棟財應將坐落系
    爭土地上如原判決附圖所示橘色部分面積5平方公尺、門牌
    號碼彰化縣彰化市○○街51號之建物拆除，並將系爭土地返
    還予上訴人；(二)被上訴人乙○○應自系爭土地上之建物，如
    原判決附圖所示土地部分、編號B、面積1平方公尺之建物遷
    出，將該土地返還予上訴人；(三)被上訴人陳棟財應自78年11
    月8日起至返還系爭土地之日止，按月給付上訴人1萬元；(四)
    上開(一)、(二)項部分，上訴人願供擔保請准宣告假執行。
三、被上訴人丁○○則辯以：系爭土地係其於61年6月26日向訴
    外人洪江林所購買，洪江林已將系爭土地移轉登記予被上訴
    人丁○○，其並於62年間在系爭土地上興建建號658號建物
    ；而上訴人向陳榮三購買之土地為1126地號土地，並非系爭
    土地，被上訴人丁○○從未將系爭土地出售予上訴人，兩人
    間亦未有任何買賣土地之情，系爭土地不知何因錯誤移轉登
    記予上訴人。上訴人與被上訴人丁○○亦均於93年4月間，
    始知悉系爭土地登記在上訴人名下，兩人均同感訝異，蓋豈
    有人將自家前土地售予隔壁鄰居之理。嗣經被上訴人丁○○
    申請建物平面圖，始發覺658建號建物與其上坐落之土地錯
    置，系爭土地因圖誤而隨之錯誤移轉，被上訴人丁○○已另
    訴請求上訴人塗銷系爭土地上開錯誤登記等語。
四、被上訴人乙○○則辯以：其係向被上訴人丁○○承租建號
    658號建物1樓騎樓擺攤販售麵包等食品，月租金8千元，嗣
    已將攤位往外移置，目前並未占用系爭土地等語。
五、原審判決駁回上訴人之訴及假執行之聲請。上訴人不服原判
    決，提起本件上訴。
六、上訴人於本院聲明，求為判決：
    (一)原判決廢棄。
    (二)被上訴人陳棟財應將坐落系爭土地上如原判決附圖所示橘
      色部分面積5平方公尺、門牌號碼彰化縣彰化市○○街51
      號之建物拆除，並將系爭土地返還予上訴人。
    (三)被上訴人乙○○應自系爭土地上之建物，如原判決附圖所
      示土地部分、編號B、面積1平方公尺之建物遷出，將該土
      地返還予上訴人。
    (四)被上訴人陳棟財應自78年11月8日起至返還系爭土地之日
      止，按月給付上訴人1萬元。
　　並補充陳述稱：
    系爭土地若如原審判決所採係過戶錯誤之情，惟迄今未見被
    上訴人陳楝財提出其已取得持有之系爭土地權狀為証；況證
    人陳啟章既稱早於68年即知過戶錯誤事宜，及補過戶另筆土
    地予上訴人，然竟未更正錯誤部分，實不符常情。再者，移
    轉土地所有權登記之必要文件，需有所有權人之印鑑證明，
    系爭土地由被上訴人陳楝財名下移轉登記予上訴人，如無印
    鑑証明，縱或有證人黃華實所稱地號誤戴情事，亦不得辦理
    移轉登記程序等語。
七、被上訴人丁○○於本院聲明，求為判決：上訴駁回。
    並補充陳述稱：
    被上訴人陳楝財找代書向地政事務所調閱資料，始知系爭土
    地係因移轉錯誤之故，地政事務所兩次發函雙方要求至地政
    事務所協調，上訴人均拒絕出席，上訴人亦自認兩造間並無
    買賣關係存在，且依資料顯示，兩造就系爭土地確無買賣關
    係存在等語。
八、被上訴人乙○○經合法通知，於本院審理中均未到庭，亦未
    提出書狀為任何之聲明及陳述。
九、按判決書內應記載之理由，如第二審關於攻擊或防禦方法之
    意見及法律上之意見與第一審判決相同者，得引用之；如有
    不同者，應另行記載。關於當事人提出新攻擊或防禦方法之
    意見，應併記載之。民事訴訟法第454條第2項定有明文。經
    查：原判決認定系爭土地係訴外人洪江林於61年6月26日以
    買賣為原因，於同年10月9日移轉所有權登記予被上訴人名
    下，而上訴人所有建號650建物坐落之1125地號土地、及該
    建物前之1126地號土地，係於62年4月26日向訴外人陳榮三
    所購買，均有上開土地舊式登記簿謄本在卷可稽。而被上訴
    人與上訴人間就系爭土地並無買賣關係存在之事實，亦為上
    訴人所不爭；又據證人陳榮三、陳啟章於原法院彰化簡易庭
    94年度彰簡字第313號塗銷所有權移轉登記事件中證稱：系
    爭土地為被上訴人所有，被上訴人並未出售系爭土地，陳榮
    三係出售1125、1126地號土地予上訴人等語；另證人即彰化
    縣彰化地政事務所人員黃華實亦證稱：65年間辦理地籍圖重
    測時，於重測公告確定後轉繪建物平面圖之位置圖，將1129
    地號誤載為1125地號，系爭土地1127地號誤載為1126地號等
    情，而認定系爭土地確係錯誤登記予上訴人名下，上訴人並
    非系爭土地之所有權人，被上訴人丁○○始為系爭土地真正
    所有權人，被上訴人占用系爭土地係行使所有權能，非無權
    占有；又其將系爭土地出租予被上訴人乙○○使用，並收取
    租金之行為，亦係正當權利之行使，並無不當得利情事；被
    上訴人乙○○占有部分系爭土地，亦係基於其與被上訴人丁
    ○○間之合法租賃關係，有正當占有權源，亦非無權占有，
    而認上訴人本件之請求，為無理由等語。經核原判決就兩造
    於原審之攻擊或防禦方法，所記載之理由，均無違誤，且與
    法相符，為本院所採，爰引用之（詳細理由，請參考第一審
    判決書第4至8頁記載），茲不再贅述。
十、上訴人於本院雖又以：系爭土地如係登記錯誤所致，被上訴
    人陳楝財應可提出系爭土地權狀為証，惟其並未為之；又證
    人陳啟章既稱早於68年即知有移轉錯誤情事，有補過戶另筆
    土地予上訴人，何以未更正錯誤；再系爭土地由被上訴人陳
    楝財名下移轉登記予上訴人，如無印鑑証明，或縱有證人黃
    華實上開所証誤戴之情形，亦不得辦理移轉登記等語；被上
    訴人陳楝財則以；系爭土地權狀已遺失，但系爭土地確係其
    所有等語。按土地法所為之登記有絕對效力。土地法第43條
    定有明文。系爭土地係訴外人洪江林於61年6月26日以買賣
    為原因，於同年10月9日移轉所有權登記予被上訴人所有，
    有系爭土地舊式登記簿謄本在卷可稽；又兩造間就系爭土地
    亦無買賣情事，均已如上述，被上訴人雖無法提出系爭土地
    權狀為証，惟土地謄本上既登載被上訴人為所有權人，已堪
    足証明。又系爭土地因上開事由而有登記錯誤之情事，亦經
    被上訴人於原法院提起塗銷所有權移轉登記之訴，並經原法
    院判決：「上訴人應將坐落彰化縣彰化市○○段1127地號、
    地目建、面積5平方公尺土地，彰化縣彰化市地政事務所於
    63年1月16日收件、收件字號63年彰字第672號之所有權移轉
    登記塗銷。」確定，業經本院調閱原法院95年度簡上字第86
    號、及彰化簡易庭94年度彰簡字第313號塗銷所有權移轉登
    記事件全卷查明屬實，上訴人上開所辯，即無可採。
十一、綜上所述，上訴人本於物上請求權、及不當得利法律關係
    　，請求被上訴人丁○○應將坐落系爭土地上之建物拆除，
      並將系爭土地返還予上訴人、被上訴人乙○○應自系爭土
      地上之建物遷出，將該土地返還予上訴人、及被上訴人陳
      棟財應自78年11月8日起至返還系爭土地之日止，按月給
      付上訴人1萬元之損害金，均為無理由，其假執行之聲請
      亦失所依附，原審為上訴人敗訴之判決，駁回假執行之聲
      請，並無不合，上訴意旨猶執詞指摘原判決不當，求予廢
      棄改判，為無理由，應予駁回。
據上論結：本件上訴為無理由，依民事訴訟法第449條第1項、第
78條、第463條、第385條第1項前段，判決如主文。
中　　華　　民　　國　　96　　年　　1 　　月　　30　　日
                   民事第四庭   審判長法  官  黃斐君
                                      法  官  陳蘇宗
                             　       法  官  張浴美
以上正本係照原本作成。
如對本判決上訴，須於收受判決送達後20日內向本院提出上訴書
狀，其未表明上訴理由者，應於提出上訴後20日內向本院提出上
訴理由書 (須按他造人數附具繕本)。
上訴時應提出委任律師為訴訟代理人之委任狀。具有民事訴訟法
第466條之1第1項但書或第2項之情形為訴訟代理人者，另應附具
律師及格證書及釋明委任人與受任人有該條項所定關係之釋明文
書影本。
                                      書記官  郭振祥
中　　華　　民　　國　　96　　年　　1 　　月　　31　　日
                                                      Ｍ
